臺灣臺中地方法院刑事判決　　　　　　　　　　　　九十三年度易字第二四四○號
　　公　訴　人　臺灣臺中地方法院檢察署檢察官
　　被　　　告　丁○○
右列被告因詐欺案件，經檢察官聲請簡易判決處刑（九十三年度偵字第一六四三九號
），本院臺中簡易庭認為不宜以簡易判決處刑（九十三年度中簡字第二六九二號），
移由本院刑事庭改依通常程序審理，嗣被告於準備程序中就被訴事實為有罪之陳述，
經告以簡式審判之旨，並聽取意見後，本院合議庭裁定由受命法官獨任進行簡式審判
程序，判決如左：
    主    文
丁○○幫助共同連續意圖為自己不法之所有，以詐術使人將本人之物交付，處有期徒
刑月，如易科罰金，以佰元折算壹日。
    犯罪事實
一、丁○○明知金融機構存款帳戶係個人理財之重要工具，攸關個人財產、信用之表
    徵，並可預見一旦交予他人使用，即有供作財產犯罪用途之可能，且一般人取得
    他人存簿及提款卡之目的在於取得贓款及掩飾犯行不易遭人追查，而丁○○對於
    提供帳戶必然供作從事不法犯罪使用等情節雖無確信，但仍基於縱若其金融機構
    帳戶被利用作為詐欺取財之工具亦不違背其本意之幫助犯意，於民國九十二年十
    月二十八日，在嘉義林森郵局第二十九支局，設立帳號00000000郵政劃
    撥儲金帳戶後，將該帳戶存摺、提款卡、印鑑章、密碼交給蕭（聲請簡易判決處
    刑書誤載為蔡）仁造（由臺灣嘉義地方法院檢察署另行偵辦），由戊○○以不詳
    方式將上開存摺、提款卡、印鑑章、密碼提供給某犯罪集團使用，而以此方法幫
    助此犯罪集團以詐欺方式取得他人金錢。嗣該犯罪集團取得上開帳戶後，即共同
    基於意圖為自己不法所有之概括犯意聯絡，以富邦信貸、第一信貸、華映電子股
    份有限公司名義，在報紙分別刊登代辦貸款或家庭代工廣告，倘有不知情之民眾
    ，依報載電話聯絡，即告以需先購買保險、繳納保證金或支付代辦費、簽約書費
    用至該公司帳戶，始可辦理為由，誘使不知情之民眾受騙上當。適先有乙○○於
    九十二年十二月十七日依報載富邦信貸之0000000000號電話號碼撥打
    與對方聯絡，欲借貸新臺幣（下同）十萬元，一名自稱「林進洋」真實姓名、年
    籍不詳之成年男子即對其表示應先購買保險及繳納保證金方可辦理，並提供00
    00000000號傳真號碼，致乙○○不疑有詐而陷於錯誤，分別於九十二年
    十二月十七日十時五十七分十七秒劃撥六千元、於九十二年十二月十七日十三時
    二十六分二十三秒劃撥三千元、於九十二年十二月十八日十時十八分零一秒劃撥
    五千元、於九十二年十二月十九日十時五十七分零八秒劃撥四千元、於九十二年
    十二月十九日十六時四十六分三十九秒劃撥一萬五千元，合計共三萬三千元至丁○○前揭帳戶內，惟遲至九十三年二月十二日仍未收到所借貸之十萬元，乙○○
    察覺有異，始知受騙。再有甲○○於九十三年一月十九日依報載第一信貸之00
    00000000號電話號碼撥打與對方聯絡，即由某不詳姓名年籍者對其表示
    應先支付代辦費、簽約書費用方可辦理，並提供0000000000號電話及
    00－00000000號傳真號碼，致甲○○不疑有詐而陷於錯誤，分別於九
    十三年一月十九日十時零一分二十三秒劃撥三千元、於九十三年一月十九日十四
    時十九分二十四秒劃撥五千元、於九十三年一月二十日十三時零六分十六秒劃撥
    三千元、於九十三年一月二十日十五時十八分十六秒劃撥一千元，合計共一萬二
    千元至丁○○前揭帳戶內，嗣甲○○察覺有異，始知受騙。又有丙○○於九十三
    年二月十三日依報載華映電子股份有限公司應徵家庭代工，以00－00000
    00號電話與對方聯絡，即由某不詳姓名年籍者對其表示應先支付產物保險費三
    萬五千零四十元（聲請簡易判決處刑書誤載為三萬五千零十四元）方可辦理，並
    提供0000000000、00－0000000號電話及00－00000
    00號傳真號碼，致丙○○不疑有詐而陷於錯誤，於九十三年二月十八日十三時
    十一分十七秒許劃撥三萬五千零四十元至丁○○前揭帳戶內，嗣對方又告以助理
    作業有誤，將七○○組打成七○○○組，要求丙○○需補繳三十五萬零四百元，
    經丙○○察覺有異，詢以代工廠址，並循址至臺南縣新市鄉○○○路九十號查看
    後，始知受騙而報警處理，因而循線查知上情。
二、案經嘉義市警察局第二分局報請臺灣嘉義地方法院檢察署呈請臺灣高等法院檢察
    署檢察長核轉臺灣臺中地方法院檢察署檢察官偵查後，聲請以簡易判決處刑，本
    院臺中簡易庭認為不宜以簡易判決處刑，移由本院刑事庭審理，被告於本院準備
    程序時就被訴事實為有罪之陳述，經本院合議庭裁定改依簡式審判程序審理。
    理    由
一、右揭事實業據被告丁○○於偵查及本院審理時坦承不諱，核與告訴人乙○○、甲○○、丙○○於警詢時指陳之情節相符，並有郵政劃撥儲金帳戶對帳單一份、郵
    政劃撥儲金存款收據十紙及剪報二份在卷可稽。按刑法上之故意，可分為直接故
    意與不確定故意（間接故意），所謂「不確定故意」，係指行為人對於構成犯罪
    之事實，預見其發生而其發生並不違背其本意者，刑法第十三條第二項定有明文
    。今日一般人至郵局或銀行開設帳戶並非難事，如非供犯罪之非法使用，衡情自
    無置自己名義帳戶不用，而出價取得他人帳戶使用之必要。又衡諸金融存款帳戶
    事關存戶個人財產權益之保障，其與存戶印鑑章結合，專有性自屬更高，除非本
    人或與本人親密關係者，難認有何理由可自由流通使用該存摺、印章，而一般人
    均有妥為保管防阻他人任意使用之認識，縱因特殊情況偶有交他人使用之需，亦
    必然深入瞭解用途再行提供以使用，方符常情。是無正當理由，將帳戶提供他人
    使用，客觀上足可預見其目的，係欲以該金融帳戶供作犯罪出入之帳戶或其他不
    法目的，否則應無隱匿自己名義帳戶而購買他人金融帳戶使用之必要。且邇來，
    利用報紙刊登廣告詐欺取財之犯罪類型層出不窮，該等犯罪多數均係利用人頭帳
    戶作為出入帳戶，並經媒體廣為披載，此應為一般人本於一般認知能力所易於意
    會者。被告係智力成熟之成年人，對此顯然知之甚詳。再者，向被告購買帳戶之
    不詳犯罪集團，確有利用被告之上開帳戶作為犯詐欺取財罪之出入帳戶，足見被
    告確有容任該不詳犯罪集團利用其出售之帳戶犯詐欺取財罪之不確定故意。綜上
    所述，被告自白與事實相符，事證明確，其幫助詐欺取財之行為，洵堪認定。
二、被告基於幫助他人犯罪之意思，提供存摺、提款卡、印鑑章、密碼供自稱「林進
    洋」之成年男子及不詳詐欺集團使用，而該詐欺集團之多名成員，有犯意聯絡及
    行為分擔，為共同正犯，再多次施用上開詐術，致告訴人乙○○、甲○○、丙○○分別陷於錯誤而分別劃撥前開款項，核該自稱「林進洋」之成年男子及不詳詐
    欺集團，係共同連續犯刑法第三百三十九條第一項之詐欺取財罪。被告雖並未參
    與詐欺取財之犯行，然其顯係就他人之犯罪加以助力，參與刑法第三百三十九條
    第一項構成要件以外之行為，核其行為，係犯刑法第三十條第一項、第三百三十
    九條第一項之詐欺取財罪之幫助犯，並依刑法第三十條第二項幫助犯之規定，依
    正犯之刑減輕之。又聲請簡易判決處刑意旨就被告幫助該犯罪集團對告訴人甲○○詐欺取財之行為，漏未起訴，惟已據公訴人於本院行準備程序時追加此部分之
    犯罪事實，本院自得加以審理，併此敘明。爰審酌被告年輕力盛，竟不思為正當
    工作，反將存摺、提款卡、印鑑章、密碼交予他人犯罪使用，使正犯難以查緝，
    助長犯罪，對告訴人乙○○、甲○○、丙○○造成財產上之損害，惟念及其犯後
    坦承犯行，態度良好等一切情狀，量處如主文所示之刑，並諭知易科罰金之折算
    標準，以資懲儆。又被告名義之嘉義林森郵局第二十九支局帳號0000000
    0郵政劃撥儲金帳戶之存摺一本、提款卡一張、印鑑章一枚，係被告供作幫助詐
    欺罪之用，且為被告所有等情，雖據被告陳明在卷，惟未據扣案，無法證明其尚
    屬存在，且非違禁物，為免日後執行困難，爰不宣告沒收，附此說明。
據上論斷，應依刑事訴訟法第四百五十二條、第二百七十三條之一第一項、第二百九
十九條第一項前段，刑法第二十八條、第五十六條、第三百三十九條第一項、第三十
條第一項、第二項、第四十一條第一項前段，罰金罰鍰提高標準條例第一條前段、第
二條，判決如主文。
本案經檢察官己○○到庭執行職務
中      華      民      國      九十四      年    一    月    二十八    日
                                臺灣臺中地方法院刑事第一庭
                                      法  官  周 瑞 芬
右正本證明與原本無異。
如不服本判決，應於送達後十日內向本院提出上訴狀（須附繕本），上訴於臺灣高等
法院臺中分院。
                                      書記官
中      華      民      國      九十四      年    一    月    二十八    日
附錄本判決論罪科刑法條：
刑法第三百三十九條第一項：
  意圖為自己或第三人不法之所有，以詐術使人將本人或第三人之物交付者，處五年
  以下有期徒刑、拘役或科或併科一千元以下罰金。
刑法第三十條：
  幫助他人犯罪者，為從犯。雖他人不知幫助之情者，亦同。
  從犯之處罰，得按正犯之刑減輕之。
